臺灣高等法院臺南分院刑事判決　　　100年度交上易字第615號
上訴人即被告　林進旺
上列上訴人即被告因業務過失傷害案件，不服臺灣臺南地方法院
100年度交易字第179號中華民國100年8月17日第一審判決（起訴
案號：臺灣臺南地方法院檢察署100年度調偵字第455號），提起
上訴，本院判決如下：
    主  文
原判決撤銷。
林進旺從事業務之人，因業務上之過失傷害人，處拘役拾日，
如易科罰金，以新臺幣壹仟元折算壹日。
    事  實
一、林進旺平時以駕駛營業用聯結車載送貨物為業，係從事駕駛
    業務之人。其於民國98年12月11日上午 7時45分許，駕駛車
    牌號碼 792-HE號營業全聯結車後掛附車牌號碼37-JD號子車
    ，沿臺南市○○路由西往東方向行駛，行經健康路1段199號
    前時，本應注意汽車超車時，應於前車左側保持半公尺以上
    之間隔超過，而依當時天候晴、日間自然光線、柏油路面乾
    燥、無缺陷，且無障礙物、視距復屬良好，客觀上並無不能
    注意之情事，詎林進旺竟疏未注意及此，貿然超越同向在其
    右前方由許寶琴所騎乘之車牌號碼TMG- 511號輕型機車，林
    進旺因有前述疏失，致其所駕駛之全聯結車後掛附之子車右
    側防捲裝置擦撞到許寶琴所騎乘之上開輕型機車之左側車身
    ，致許寶琴人車倒地，受有左踝部外側髁部無移位性骨折、
    左足蜂窩性組織炎等傷害。
二、案經許寶琴訴由臺南市政府警察局第六分局報請臺灣臺南地
    方法院檢察署檢察官偵查起訴。
    理  由
一、按被告以外之人於審判外之陳述，雖不符前四條之規定，而
    經當事人於審判程式同意作為證據，法院審酌該言詞陳述或
    書面陳述作成時之情況，認為適當者，亦得為證據；當事人
    、代理人或辯護人於法院調查證據時，知有第159條第1項不
    得為證據之情形，而未於言詞辯論終結前聲明異議者，視為
    有前項之同意，刑事訴訟法第159條之5定有明文。查本判決
    所引用之供述證據，業據被告於準備程序時明示同意具有證
    據能力（本院卷第21頁反面參照），本院審酌該等證據作成
    時之情狀，並無違法或不當等情形，認為以之作為本案之證
    據亦屬適當，依上開規定，自具有證據能力。另其餘非供述
    證據亦均經法定程序取得，無不得為證據之情形，自均有證
    據能力。
二、認定犯罪事實所憑之證據及理由：
  (一)查被告林進旺對於上開事實業已於本院坦承不諱，核與證人
    即告訴人許寶琴於原審證述情節相符，並有診斷證明書、道
    路交通事故調查報告(一)、(二)、道路交通事故現場圖、事故現
    場及車損照片在卷可稽。此外，告訴人所騎乘機車左側車身
    有明顯一處片狀藍色漆擦痕及一處淡藍色擦痕（詳前開偵查
    卷第29頁下方照片及第38頁照片），該二處藍色擦痕之高度
    分別係離地53公分、38公分，有臺灣臺南地方法院檢察署檢
    察事務官所製作之勘驗筆錄在卷可按（詳前開偵查卷第35頁
    ）；而被告所駕駛之聯結車後掛附之子車防捲裝置係藍、白
    色相間，其中離地較近之第一根防捲裝置離地高度約 1.3台
    尺，約39.39公分（按1台尺＝30.3公分），其上有一明顯刮
    痕（詳前開偵查卷第27頁上方照片），第二根防捲裝置離地
    高度則約1.95台尺，約59.085公分，有被告提出之測量照片
    附卷可查（詳前開偵查卷第45頁至第49頁）。告訴人所騎乘
    機車左側車身之二處擦撞位置不僅與被告所駕駛聯結車後掛
    附之子車之防捲裝置高度大致相符，且被告車輛之右側防捲
    裝置及告訴人所騎乘機車之左側車身復均有刮擦痕跡，堪認
    二車車身應有發生擦撞之情事。
  (二)按汽車超車時，應於前車左側保持半公尺以上之間隔超過，
    道路交通安全規則第101條第5款定有明文。被告駕駛上開聯
    結車自應注意依前開規定行駛，而依道路交通事故調查報告
    表(一)所載，當時天候晴、日間自然光線、柏油路面乾燥、無
    缺陷，且無障礙物、視距復屬良好，客觀上並無不能注意之
    情形，被告超車時疏未注意於前車左側保持半公尺以上之間
    隔，而貿然超車，以致肇事，被告對本件車禍之發生有過失
    應堪認定。本件經臺灣省臺南區車輛行車事故鑑定委員會鑑
    定結果，亦認：「林進旺駕駛全聯結車，超越未保持安全間
    隔，為肇事原因；許寶琴無肇事因素」等情，有該鑑定委員
    會99年10月7日南鑑字第 0995903447號函暨檢附之鑑定意見
    書在卷可憑（詳前開偵查卷第65、66頁）；臺灣省車輛行車
    事故覆議鑑定委員會99年12月31日覆議字第0996205123號函
    亦為相同認定（詳100年度交查字第49號卷第3頁）益證被告
    駕駛聯結車肇事致告訴人受有前開傷害之行為，確有過失無
    疑。
  (三)綜上所述，本件事證明確，被告犯行洵堪認定，應予依法論
    科。
三、核被告林進旺所為，係犯刑法第284條第2項前段之業務過失
    傷害罪。
四、原審以被告林進旺罪證明確，依法論罪科刑，固非無見。惟
    查：被告業已於本院坦承犯罪，並與告訴人達成和解，同意
    給付告訴人新臺幣（以下同）26萬元（含強制險）；除先於
    101年 1月13日前給付18萬元外，餘款8萬元，則自101年2月
    起至5月止，於每月15日各給付 2萬元等情，有本院100年度
    交附民字第 149號和解筆錄在卷可稽（本院卷第36頁）。原
    審未及審酌被告上開犯後態度，以其未能與告訴人達成和解
    賠償損害及被告犯後否認犯行等犯罪態度等一切情狀，量處
    有期徒刑 4月，尚有未合。被告林進旺上訴意旨否認犯罪，
    指摘原判決不當，雖無理由，然原判決既有上開可議之處，
    自應由本院予以撤銷改判。爰審酌被告駕駛聯結車超越告訴
    人所騎乘之輕型機車時，疏未注意保持半公尺以上之間隔，
    係本件車禍發生之肇事原因，及告訴人所受傷勢，暨被告已
    於本院與告訴人達成和解，並坦承犯行之犯後態度，爰量處
    如主文所示之刑，並諭知易科罰金之折算標準。
據上論結，應依刑事訴訟法第369條第1項前段、第364條、第299
條第1項前段，刑法第284條第2項前段、第41條第1項前段，刑法
施行法第1條之1第1項、第2項，判決如主文。
本案經檢察官劉欽銘到庭執行職務。
中    華    民    國   100    年    12    月    28    日
                  刑事第六庭    審判長法  官  董武全
                                      法  官  賴純慧
                                      法  官  林英志
以上正本證明與原本無異。
不得上訴。
                                      書記官  魏安里
中    華    民    國   100    年    12    月    28    日
附錄本案論罪科刑法條全文：
刑法第284條：
因過失傷害人者，處6月以下有期徒刑、拘役或5百元以下罰金，
致重傷者，處1年以下有期徒刑、拘役或5百元以下罰金。
從事業務之人，因業務上之過失傷害人者，處1 年以下有期徒刑
、拘役或1千元以下罰金，致重傷者，處3年以下有期徒刑、拘役
或2千元以下罰金。